【裁判字號】    90,台上,1109
【裁判日期】    900301
【裁判案由】    殺人
【裁判全文】
最高法院刑事判決                                九十年度台上字第一一○九號
    上  訴  人  甲○○
右上訴人因殺人案件，不服台灣高等法院台中分院中華民國八十九年十一月二十三日
第二審判決（八十九年度上訴字第五○○號，起訴案號：臺灣彰化地方法院檢察署八
十八年度偵字第四四六九號、八十八年度偵緝字第二四六號），提起上訴，本院判決
如左：
    主  文
上訴駁回。
    理  由
按刑事訴訟法第三百七十七條規定：上訴於第三審法院，非以判決違背法令為理由，
不得為之。是提起第三審上訴，應以原判決違背法令為理由，係屬法定要件，且必須
依據卷內資料為具體之指摘，並足據以辨認原判決已具備違背法令之形式，始屬相當
。如果上訴理由狀未依據卷內訴訟資料，具體指摘原判決不適用何種法則或如何適用
不當，或所指摘原判決違法情事，顯與法律規定得為第三審上訴理由之違法情形，不
相適合時，均應認其上訴為違背法律上之程式，予以駁回。本件原判決認定上訴人甲
○○有如原判決事實欄所載共同殺人累犯犯行，因而維持第一審之科刑判決，已於理
由內詳細敘述其所憑之證據及認定之理由，並以上訴人否認犯行，為避重就輕之詞，
不足採信，於理由內詳予指駁，核其所為論斷，與卷內資料相符，從形式上觀察，原
判決並無違背法令情形存在。本件上訴意旨略稱：（一）上訴人之幼子曾在陳源富經
營之親親釣蝦場玩弄電動玩具，遭陳源富掌摑，上訴人憤而搗毀該釣蝦場內之全部電
動玩具，陳源富遂向警局報案，並要求賠償新台幣二十三萬元，為上訴人所拒，上訴
人與陳源富既有怨隙未解，豈有與其共同謀議殺死毫無怨仇之被害人陳勇成；況如有
殺人犯意，焉有不持殺傷力較強之西瓜刀、開山刀或柴刀，砍殺被害人頭、胸等身體
要害，而祇持具恐嚇作用之鐮刀及棒球棍砍傷其四肢與臀部之理，原判決認定有殺人
犯意，有採證違背經驗法則與論理法則暨理由矛盾之違法。（二）原判決理由未載明
如何共謀、如何分配刀械及前後離去時間，且是否有殺人之決意，應視其下手之情形
、砍向之部位及受傷之輕重而定，不能僅以口頭「給他死」、「殺」之語詞，即謂有
殺人犯意。原判決認陳源富指使其他同案被告殺人，則陳源富應犯教唆殺人罪，自應
依首從、幫助及不知情之關係論處，遽科以共同正犯，實有不妥；縱令陳源富為教唆
傷害，同案被告應係傷害致死罪，原審不分首從，一律論以殺人罪之共同正犯，亦有
不公云云。經查：證據之取捨及犯罪事實之認定，乃事實審法院之職權，如其取捨不
違背經驗法則與論理法則，即不得指為違法，而據為上訴第三審之理由。又共同正犯
應就全部犯罪結果負其責任。查陳源富於民國八十七年一月二十二日曾向警局報案稱
其所經營之親親釣蝦場內電動玩具為上訴人、魏大統、徐俊凱及另一男子共同搗毀，
惟事後雙方已經和解等情，有彰化縣警察局溪湖分局八十九年五月十六日溪警刑字第
二三四一六號函及所附員警工作紀錄簿、照片及案件陳述書附卷可稽。上訴人與陳源
富之此項糾紛既已和解，其所謂存有怨隙，不可能為陳源富殺人云云，即不足為上訴
人有利之認定。雖原判決於理由內未說明不予採信此項證據之理由，而有微疵，但此
於判決之結果顯無影響，依刑事訴訟法第三百八十條規定，仍不得據為合法之第三審
上訴理由。又原判決已敘明依憑上訴人及陳源富、魏大轉、陳國耀、曹賜農之陳述、
證人劉慶忠之證言及彰化秀傳紀念醫院法醫參考病歷摘要、台灣彰化地方法院檢察署
驗斷書、相驗屍體證明書、法務部法醫研究所鑑定書、內政部警政署刑事警察局法醫
解剖鑑定報告等證據資料，斟酌全案事實情況，綜合觀察判斷，認定陳源富約同上訴
人、魏大轉及陳國耀，基於縱使有致被害人死亡亦在所不惜之犯意聯絡與行為分擔，
攜帶刀棍四件，共同搭車搜尋被害人，於發現被害人之行蹤後，四人即分持刀棍追殺
被害人，至被害人受傷倒地流血，四人始行離去，上訴人對被害人之死亡顯然無違本
意，足見其具有不確定之殺人故意，且均為共同正犯，綦詳。次查，量刑之輕重，原
屬審判上之職權，原判決事實欄已敘明上訴人於八十六年間犯重利罪，經台灣彰化地
方法院判處有期徒刑三月確定，同年九月二十二日執行完畢之前科事實，理由內亦說
明一審法院依刑法第二十八條、第二百七十一條第一項、第四十七條等規定，審酌上
訴人與其他共同被告等之素行、犯罪之動機、行為時所受之刺激、手段、所生危害、
犯罪後之態度等一切情狀，分別量處罪刑，其量刑堪稱妥適等語，故原判決認上訴人
為殺人罪之共同正犯，依累犯規定在法定刑內量處罪刑，並無適用法則違誤之情形。
原判決上開論斷及採證認事職權之判斷，究竟違背如何之經驗法則或論理法則，上訴
意旨並未具體指明，其仍執陳詞，否認犯罪，且專憑己見，任意指摘原判決認定陳源
富指使其他被告殺人，應為教唆犯，縱為教唆傷害致死罪，亦應依首從、幫助及不知
情論處，原審未依首從、幫助及不知情等論處，有違證據法則、理由不備或理由矛盾
之違法，殊非適法之第三審上訴理由。應認其上訴違背法律上之程式，予以駁回。
據上論結，應依刑事訴訟法第三百九十五條前段，判決如主文。
中      華      民      國     九十     年      三      月      一      日
                              最高法院刑事第三庭
                                  審判長法官  陳  錫  奎
                                        法官  劉  敬  一
                                        法官  洪  清  江
                                        法官  李  伯  道
                                        法官  呂  丹  玉
      右正本證明與原本無異
                                              書  記  官
中      華      民      國     九十     年      三      月      六      日


司法院資訊處製作；財團法人民間司法改革基金會備份。
